最高法院刑事判決　　　　　　　　　 110年度台上字第5346號
上　訴　人　吳俊龍



上列上訴人因違反槍砲彈藥刀械管制條例案件，不服臺灣高等法
院高雄分院中華民國110年6月1日第二審判決（110年度上訴字第
368號，起訴案號：臺灣屏東地方檢察署109年度偵字第7007號）
，提起上訴，本院判決如下： 
    主  文
上訴駁回。
    理  由
一、按依刑事訴訟法第377 條規定，提起第三審上訴，應以原判
    決違背法令為理由，係屬法定要件；而上訴第三審法院之案
    件，是否以判決違背法令為上訴理由，應就上訴人之上訴理
    由書狀加以審查。如果上訴理由書狀並未具體指摘原判決不
    適用何種法則或如何適用不當，或所為指摘，顯與法律規定
    得為第三審上訴理由之違法情形不相適合時，均應認其上訴
    為不合法律上之程式，予以駁回。至於原判決究有無違法，
    與上訴是否以違法為理由係屬二事。
二、本件原審經審理結果，認為上訴人吳俊龍非法寄藏槍、彈及
    主要組成零件部分犯行明確，因而維持第一審關於此部分所
    為，依想像競合犯，從重論處上訴人未經許可寄藏可發射子
    彈具殺傷力之非制式手槍罪刑之判決，駁回上訴人在第二審
    之上訴，已詳敘調查、取捨證據之結果及憑以認定犯罪事實
    之心證理由。上訴人不服，提起第三審上訴。
三、經查：
  ㈠原判決就上訴人於本案中自白並供出所寄藏之槍、彈與主要
    零件等來源，業於理由內，以槍砲彈藥刀械管制條例第18條
    第4 項固規定：「犯本條例之罪，於偵查或審判中自白，並
    供述全部槍砲、彈藥、刀械之來源及去向，因而查獲或因而
    防止重大危害治安事件之發生者，減輕或免除其刑」，上訴
    人雖於偵查及審判中均自白其寄藏上開具殺傷力之槍、彈與
    主要零件之犯行，並供述來源為郭維德等情，然郭維德既已
    死亡，有卷附其個人基本資料可參，則上開槍、彈來源屬無
    法追查，亦未因而查獲或防止重大危安事件之發生，自與上
    開減免其刑之規定不符，因認無從據以減輕其刑等語，加以
    說明。經核尚無不合。上訴意旨以上訴人本即持該槍、彈擬
    前往屏東丟棄，然於途中因他故致遭警查獲，應仍有上開減
    輕其刑規定之適用云云，核係置原判決上開論述於不顧，徒
    憑其主觀之見解，任意指摘原判決違法，自非適法之第三審
    上訴理由。
  ㈡按槍砲彈藥刀械管制條例第18條第1 項固規定犯本條例之罪
    自首，並報繳其持有之全部槍砲、彈藥、刀械者，減輕或免
    除其刑；另刑法第62條亦規定對於未發覺之罪自首而受裁判
    者，得減輕其刑。惟所謂「發覺」，固指有偵查犯罪權限之
    公務員已知悉犯罪事實及犯罪行為人而言，然不以確知其人
    犯罪無誤為必要，若依憑現有客觀之證據，足認有「確切之
    根據得合理之可疑」其為犯罪嫌疑人之程度者，即屬之。又
    裁判上一罪之想像競合犯，其部分犯罪事實有無為偵查機關
    發覺，是否成立自首，應就想像競合犯之各個罪名，分別觀
    察認定。若重罪部分非屬自首，不得依自首規定減輕其刑；
    但如重罪部分係屬自首，即得依自首規定減輕其刑（最高法
    院刑事大法庭108年度台上大字第3563號裁定參照）。
    原判決關於上訴人無自首減輕其刑事由一節，業於理由以本
    件被害人張哲誌遭上訴人恐嚇後，心生畏懼，遂於當天報警
    表示其遭人持槍恐嚇，警方據報至上訴人投宿之六福山莊旅
    舍Ａ01房敲門無人回應，旋即聽聞後方窗戶有聲響，趕往查
    看，發現上訴人已跌落該山莊後方河床上且受傷，警方在上
    訴人跌落處附近發現本件上訴人寄藏之無殺傷力Ｂ槍（槍枝
    管制編號0000000000，非制式手槍），經詢問上訴人是否另
    擁有其他槍枝，上訴人表示其尚有手槍一把及子彈數顆置於
    上開房間，警方乃徵得當時在該房內之上訴人友人陳氏香同
    意後，入內實施搜索及附帶搜索，因而查獲具殺傷力之Ａ槍
    一支（槍枝管制編號0000000000）、彈匣三個（即Ａ槍之金
    屬彈匣二個、Ｂ槍之塑膠彈匣一個）、子彈二十四顆，有員
    警偵查報告、陳氏香自願受搜索同意書、搜索扣押筆錄、扣
    押物品目錄表及收據可佐。則警方接獲報案者稱遭人持槍恐
    嚇而前往查緝時，已知上訴人涉嫌持有槍枝，復因在查獲上
    訴人現場發現上訴人確持有Ｂ槍，警方對於上訴人持有具殺
    傷力槍枝犯行之合理懷疑更因此獲得印證，故上訴人在河床
    時，於警方追問下，始坦承尚有Ａ槍置於旅舍房內，就其涉
    犯未經許可寄藏而持有可發射子彈具殺傷力之非制式手槍罪
    而言，即非對於未發覺之罪自首，顯與上開自首規定之要件
    均不相符。至上訴人持有本件具殺傷力子彈二十四顆部分，
    依前述查獲經過，固可認上訴人係在警方未有合理懷疑其尚
    有非法持有具殺傷力子彈前，即主動向警方告知，並因而查
    獲，符合刑法第62條前段自首規定，然因上訴人寄藏具殺傷
    力子彈與具殺傷力非制式手槍間為想像競合犯之裁判上一罪
    關係，應從一重之未經許可寄藏可發射子彈具殺傷力之非制
    式手槍罪論處，依上揭說明，即無從依刑法自首減輕其刑規
    定適用等旨，詳為闡述，洵屬於法有據。
    上訴人於民國110年7月15日向其受羈押之監所提出之上訴理
    由狀，未敘述任何理由，徒記載「Ａ槍符合自首報繳十八條
    之一」等語，有該書狀可按，縱認係對原判決此部分認定有
    所指摘，然其既未具體指明原判決有何違法或不當，亦顯非
    適法之第三審上訴理由。
  ㈢刑法第59條之酌量減輕其刑，必於犯罪之情狀，在客觀上足
    以引起一般同情，認為即予宣告法定低度刑期，猶嫌過重者
    ，始有其適用；且該規定係裁判上之酌減，乃法院於職權範
    圍內得為酌定之事項，除其裁量權之行使，明顯違反比例原
    則外，不得任意指為違法。
    原判決就上訴人所犯未經許可寄藏可發射子彈具殺傷力之非
    制式手槍罪部分，經審酌其前已因槍砲案件之罪刑執行完畢
    ，又再為本件同質性犯罪，及本件其所持槍、彈數量之犯罪
    情節，並無應量處最低度刑卻無法適用刑法第59條之困境，
    因而未援引此規定對上訴人酌減其刑，業於理由加以說明。
    上訴意旨就原判決此部分論述未為任何具體指摘，徒執本件
    上訴人已坦承犯行，態度良好並知悔悟，且尚有幼女賴其撫
    養等，與犯罪之情狀在客觀上是否足以引起一般同情之判斷
    無關之事由，請求撤銷原判決，由原審另為適用該規定對其
    酌減其刑之判決，尤非適法之第三審上訴理由。
四、綜上所述，本件上訴意旨，無非係就屬原審採證認事職權之
    適法行使及原判決已說明事項，徒憑己見，任意指摘為違法
    ，且仍為單純事實之爭執，要難謂為適法之第三審上訴理由
    。是本件上訴違背法律上之程式，應予駁回。
據上論結，應依刑事訴訟法第395條前段，判決如主文。      
中    華    民    國   110    年    10    月    7     日
                  刑事第七庭審判長法  官  李  錦  樑  
                                  法  官  林  孟  宜  
                                  法  官  吳  淑  惠  
                                  法  官  邱  忠  義  
                                  法  官  蔡  彩  貞  
本件正本證明與原本無異
                                  書記官
中    華    民    國   110    年    10    月    15    日